【裁判字號】    99,訴,457
【裁判日期】    990531
【裁判案由】    違反毒品危害防制條例
【裁判全文】
臺灣屏東地方法院刑事判決               99年度訴字第457號
公  訴  人  臺灣屏東地方法院檢察署檢察官
被      告  甲○○
上列被告因違反毒品危害防制條例案件，經檢察官提起公訴（99
年度毒偵字第477 號），被告於準備程序就被訴事實為有罪之陳
述，本院合議庭裁定由受命法官獨任逕行簡式審判程序，並予判
決如下：
    主  文
甲○○施用第一級毒品，累犯，處有期徒刑壹年貳月。
    事  實
一、甲○○前於民國87年間因施用毒品案件，經本院以87年度毒
    聲字第863 號裁定送觀察、勒戒後，認有繼續施用毒品之傾
    向，再經本院以87年度毒聲字第1104號裁定入戒治處所施以
    強制戒治，其後經本院以88年度毒聲字第934 號裁定停止戒
    治，所餘戒治期間付保護管束，嗣再經本院以88年度毒聲字
    第2519號裁定撤銷停止戒治，而於89年7 月4 日強制戒治執
    行完畢釋放，由臺灣屏東地方法院檢察署檢察官於89年7 月
    19日以89年度戒毒偵字第314 號不起訴處分確定。其復於94
    年間因施用毒品案件，經本院於94年6 月20日以94年度訴字
    第248 號判決判處有期徒刑10月確定，甫於95年7 月3 日縮
    刑期滿執行完畢。又於96年間，再因施用毒品案件，經本院
    分別以96年度訴字第126 號判決判處有期徒刑8 月、96年度
    訴字第357 號判決判處有期徒刑10月確定，嗣經本院以96年
    度聲減字第1868號裁定減為有期徒刑4 月、5 月，應執行有
    期徒刑8 月確定，而於97年2 月17日縮刑期滿執行完畢。詎
    其猶不知戒絕悔改，明知海洛因、甲基安非他命業經公告列
    分別為毒品危害防制條例第2 條第2 項第1 款、第2 款之第
    一級、第二級毒品，均不得非法持有、施用，竟基於施用第
    一級、第二級毒品之犯意，於99年1 月15日上午9 時許，在
    屏東縣枋寮鄉○○村○○路28號住處附近蓮霧園內，以微量
    將海洛因及甲基安他命加水置於針筒後注入體內之方式，同
    時施用第一級毒品海洛因及第二級毒品甲基安非他命1 次。
    嗣於99年1 月17日下午5 時5 分許，在屏東縣枋寮鄉○○村
    ○○路28號，因另案通緝為警查獲，經警徵得其同意採集尿
    液送請鑑驗結果，嗎啡（海洛因代謝物）、甲基安非他命均
    呈陽性反應，始查悉上情。
二、案經屏東縣政府警察局枋寮分局報告臺灣屏東地方法院檢察
    署檢察官偵查起訴。
    理  由
一、本案被告甲○○所犯違反毒品危害防制條例罪，並非法定刑
    為死刑、無期徒刑或最輕本刑3 年以上有期徒刑之罪，亦非
    高等法院管轄第一審之案件，而被告於本院準備程序中就被
    訴事實為有罪之陳述，本院合議庭乃裁定由受命法官獨任進
    行簡式審判程序。又簡式審判程序之證據調查，不受刑事訴
    訟法第159 條第1 項、第161 條之2 、第16 1條之3 、第16
    3 條之1 及第164 條至第170 條規定之限制，刑事訴訟法第
    273 條之2 亦定有明文，故本件審理依該規定，亦排除嚴格
    證據調查，併予敘明。
二、上開犯罪事實，業據被告甲○○於警詢及本院審理中供承不
    諱（見警卷第3 至5 頁）；而被告於99年1 月17日為警查獲
    後所排放之尿液經採樣送驗，以酵素免疫分析法檢驗及氣相
    層析質譜儀法確認檢驗結果，於嗎啡及甲基安非他命均呈陽
    性反應，有屏東縣政府警察局枋寮分局偵辦毒品條例案件尿
    液受檢人真實姓名對照表及臺灣檢驗科技股份有限公司99年
    2 月1 日所出具報告編號KＺ000000000000號之濫用藥物尿液
    檢驗報告各1 份附卷可稽（見警第8 頁、第7 頁），足見被
    告上開自白，確與客觀事實相符，堪予採認。
三、按92年7 月9 日新修正之毒品危害防制條例刪除2 犯及3 犯
    之規定，一改修法前繁雜之處遇程序，僅將施用毒品者簡化
    區分為初犯、再犯，並認施用毒品者係屬病患性犯人，以觀
    察、勒戒戒除其身癮，並以強制戒治去除其心癮。經觀察、
    勒戒或強制戒治執行完畢釋放後，若係5 年後再犯該條例第
    10條施用毒品罪者，與同條例第20條第1 項、第2 項關於「
    初犯」之處理方式相同，檢察官應先聲請法院裁定令被告入
    勒戒處所觀察、勒戒，並視有無繼續施用毒品傾向，決定應
    予釋放、為不起訴之處分，或應聲請法院裁定令入勒戒處所
    強制戒治；若係5 年內「再犯」同條例第10條施用毒品罪者
    ，依同條例第23條第2 項規定，檢察官則應依法追訴。觀諸
    該條例第20條第3 項之修正理由：「觀察、勒戒或強制戒治
    5 年後再犯者，顯見前所實施之觀察、勒戒或強制戒治已足
    以遮斷其施用毒品之癮，為期自新及協助其戒除毒癮，對此
    5 年後再犯者，爰明定仍適用初犯之規定，先經觀察、勒戒
    、強制戒治之程序。」及同條例第23條第2 項之修正理由：
    「為配合簡化施用毒品犯之刑事處遇程序，並鑑於經觀察、
    勒戒或強制戒治執行完畢釋放後5 年內再犯者，其再犯率甚
    高，原據以實施之觀察、勒戒及強制戒治既已無法收其實效
    ，自應施以刑事處遇。」，顯然如施用毒品者係前經觀察、
    勒戒或強制戒治等治療程序執行完畢5 年後，始再施用毒品
    之「初犯」，因前所執行之觀察、勒戒或強制戒治已足收戒
    除毒癮之效，自應重新執行觀察、勒戒或強制戒治等治療程
    序，並於治療程序執行完畢後，由檢察官為不起訴處分，毋
    庸對之追訴處罰；反之，在「再犯」之情形，因其先前所為
    治療程序顯未能收戒斷毒癮之效，且考量施用毒品者之再犯
    率偏高，乃簡化其刑事處遇程序，而逕予追訴處罰，不再施
    以治療程序。參酌上開立法理由，修正毒品危害防制條例就
    施用毒品者，祇於「初犯」及「5 年後再犯」二種情形，有
    其追訴條件之限制，即須於初犯經觀察、勒戒或強制戒治釋
    放後，5 年內均無施用毒品之行為，始能認其前所實施之觀
    察、勒戒或強制戒治已足遮斷毒癮，而得於5 年後再犯時，
    再予適用初犯之規定，重行觀察、勒戒等程序。倘5 年內已
    經再犯，被依法追訴處罰，縱其第3 次（或第3 次以上）施
    用毒品之時間在初犯釋放5 年以後，即與「5 年後再犯」之
    情形有別，且因已於「5 年內再犯」，顯見其再犯率甚高，
    原實施觀察、勒戒或強制戒治，已無法收其實效，而無5 年
    戒斷期之存在，自無再經觀察、勒戒及強制戒治之必要，應
    由檢察官逕行起訴，始符新法修正之本旨。查本件被告甲○
    ○於87年間因施用毒品案件，經本院以87年度毒聲字第863
    號裁定送觀察、勒戒後，認有繼續施用毒品之傾向，再經本
    院以87年度毒聲字第1104號裁定入戒治處所施以強制戒治，
    其後經本院以88年度毒聲字第934 號裁定停止戒治，所餘戒
    治期間付保護管束，嗣再經本院以88年度毒聲字第2519號裁
    定撤銷停止戒治，而於89年7 月4 日強制戒治執行完畢釋放
    ，由臺灣屏東地方法院檢察署檢察官於89年7 月19日以89年
    度戒毒偵字第314 號不起訴處分確定。其復於上開強制戒治
    執行完畢5 年內之94年間因施用毒品案件，經本院於94年6
    月20日以94年度訴字第248 號判決判處有期徒刑10月確定，
    甫於95年7 月3 日縮刑期滿執行完畢；又於96年間，再因施
    用毒品案件，經本院分別以96年度訴字第126 號判決判處有
    期徒刑8 月、96年度訴字第357 號判決判處有期徒刑10月確
    定，嗣經本院以96年度聲減字第1868號裁定減為有期徒刑4
    月、5 月，應執行有期徒刑8 月確定，而於97年2 月17日縮
    刑期滿執行完畢，此有臺灣屏東地方法院檢察署刑案資料查
    註紀錄表、同署全國施用毒品案件紀錄表及臺灣高等法院被
    告全國前案紀錄表各1 份在卷可考，被告於上開強制戒治執
    行完畢後，既曾於5 年內再犯毒品危害防制條例第10條之罪
    ，並業經判刑確定，本次被告復行觸犯毒品危害防制條例第
    10條之罪，自非屬毒品危害防制條例第20條第3 項所定「5
    年後再犯」之情形，而應依法追訴處罰。綜此，本件事證已
    臻明確，被告施用第一級毒品海洛因、第二級毒品甲基安非
    他命之犯行，洵堪認定，應依法論科。
四、按海洛因及甲基安非他命分屬毒品危害防制條例第2 條第2
    項第1 款、第2 款規定之第一級及第二級毒品，均不得持有
    及施用，核被告甲○○所為，係犯毒品危害防制條例第10條
    第1 項之施用第一級毒品罪及同法條第2 項之施用第二級毒
    品罪。被告施用前後之持有第一級毒品及第二級毒品之低度
    行為，分別為其施用第一級毒品與第二級毒品之高度行為所
    吸收，均不另論罪。又被告係以將海洛因、甲基安非他命置
    入注射針筒內摻水稀釋後，再以注射針筒注射手臂靜脈之方
    式，同時施用第一級毒品海洛因及第二級毒品甲基安非他命
    ，故係以一行為同時觸犯毒品危害防制條例第10條第1 項施
    用第一級毒品罪及同條第2 項施用第二級毒品罪，為想像競
    合犯，應從較重之施用第一級毒品罪處斷。另被告有如前揭
    犯罪事實欄所述之經有期徒刑宣告及執行完畢之情形，有前
    開臺灣高等法院被告前案紀錄表附卷可稽，其於有期徒刑執
    行完畢後5 年以內，故意再犯本件均為有期徒刑以上之罪，
    皆構成累犯，均應依刑法第47條第1 項規定加重其刑。爰審
    酌被告前已因施用毒品犯行經觀察、勒戒、及強制戒治，竟
    仍故態復萌，復行施用毒品不輟，無視於毒品對於自身健康
    之戕害及國家對於杜絕毒品犯罪之禁令，足認非予以適當刑
    罰不足以禁絕；惟衡酌被告教育程度僅國中畢業、尚有一名
    求學中之子女待其撫養及施用毒品係屬自戕行為，又其犯罪
    手段尚屬平和，亦未因此而危害他人，所生損害尚非鉅大，
    且被告於犯後於本院審理時坦承犯行，尚見悔意之犯罪後態
    度，另施用毒品者均有相當程度之成癮性及心理依賴，其犯
    罪心態與一般刑事犯罪之本質並不相同，應側重適當之醫學
    治療及心理矯治為宜暨其職業、家庭狀勉持等一切情狀，量
    處如主文所示之刑，以示懲儆。
據上論斷，應依刑事訴訟法第273 條之1 第1 項、第299 條第1
項前段，毒品危害防制條例第10條第1 項、第2 項，刑法第11條
前段、第47條第1項、第55條前段，判決如主文。
本案經檢察官潘國威到庭執行職務。
中    華    民    國    99    年    5     月    31    日
                  刑事第三庭    法  官  陳怡先
以上正本證明與原本無異。
如不服本判決應於收受判決後10日內向本院提出上訴書狀，並應
敘述具體理由；其未敘述上訴理由者，應於上訴期間屆滿後20日
內向本院補提理由書（均須按他造當事人之人數附繕本）「切勿
逕送上級法院」。
中    華    民    國    99    年    5     月    31    日
                                書記官  鍾小屏
附錄本案論罪科刑法條：
毒品危害防制條例第10條
施用第一級毒品者，處 6 月以上 5 年以下有期徒刑。
施用第二級毒品者，處 3 年以下有期徒刑。

司法院資訊處製作；財團法人民間司法改革基金會備份。
